【裁判字號】    89,上易,191
【裁判日期】    890222
【裁判案由】    詐欺
【裁判全文】
臺灣高等法院臺南分院刑事判決          八十九年度上易字第一九一號  Ａ
      上  訴  人
      即  被  告  乙  ○  ○
      自  訴  人  甲  ○  ○
右上訴人因詐欺案件，不服臺灣臺南地方法院八十八年度自字第一六五號中華民國八
十八年十二月九日第一審判決，提起上訴，本院判決如左：
      主      文
上訴駁回。
      事      實
一、乙○○基於意圖為自己不法之所有，於民國八十三年七月間，明知自己資力已有
    不足，仍以瑞遠建設公司於台南郡王段土地興建「開山明苑」住宅，可獲高額利
    潤及自己亦欲投資為詞，邀甲○○投資新台幣（下同）五百萬元，致甲○○陷於
    錯誤，分別於八十三年八月三十日、九月八日、九月十五日三次將五百萬元匯入
    乙○○指定之「千景營造股份有限公司」帳戶內。乙○○取得前開款項後自己並
    未投資「開山明苑」案，僅以甲○○匯款之其中二百五十萬元投資，另外二百五
    十萬元則擅自挪作清償自己之債務。迄至八十五年五月間「開山明苑」案完工，
    乙○○並未即與甲○○計算獲利，亦未償還前開五百萬元投資款，遲於同年八月
    二十九日才匯款一百四十萬元予甲○○，始告之上情，且即未再返還任何款項，
    嗣八十六年一月間甲○○催討始簽發五紙支票計四百六十萬元交其收執，其間除
    另分別清償三十萬元及四十萬元外，該五紙支票屆期提示均不獲兌現，甲○○始
    知受騙。
二、案經被害人甲○○向臺灣臺南地方法院提起自訴。
      理      由
一、訊據上訴人即被告乙○○固坦承前開事實，惟矢口否認有何詐欺犯行，辯稱：伊
    並沒有騙甲○○的意思，伊原先亦要投資五百萬元，後來因資金有問題而作罷云
    云。
二、經查：
（一）右揭事實，業據自訴人於原審及本院指訴甚詳。
（二）經原審向金融機構函查結果，被告於台灣土地銀行台南分行之活期存款帳戶（
      帳號0000000000000），自八十三年六月二十一日至同年十二月
      一日止，存款金額均係九百三十二元；同銀行之活期儲蓄存款帳戶（帳號00
      0000000000），自八十三年七月一日起至同十二月二十一日止存款
      金額亦均係三千二百五十三元；同銀行支票存款帳戶（帳號00000000
      0000），自八十三年七月至十一月，每月支出金額係二萬七千四百八十元
      至十七萬七千四百八十八元不等，又自八十三年十一月三十日起，其存款餘額
      為三千二百五十三元，迄八十六年二月二十七日止，均未有存支紀錄等情，此
      有該行八十八年九月二十二日南存字第八八０一０五四號函附被告前開存款明
      細十九紙在原審（一）卷第五十頁至第六十九頁可稽。顯見被告於八十三年七
      月間邀自訴人投資前開「開山明苑」案時，已無資力提出自己本所欲投資一股
      之股款即五百萬元甚明。
（三）被告於原審八十八年十一月四日調查中供稱：「（八十五年五月工程完工，公
      司是否將錢算給你？）拿了二百五十萬元給我，．．．原先我有二股，但實際
      上只有自訴人的一股資金，我的那一股並沒有投資。」等語（見原審二卷第七
      頁正、反面）；於審理中供稱：「另外二百五十萬元我拿去用了，．．．當時
      我並沒有告知自訴人，是後來我才告訴他。」等語（見原審二卷第十二頁），
      是被告係以自己亦要投資取信自訴人，且可獲高額利潤為詞，而邀自訴人出資
      五百萬元，然竟僅以自訴人之二百五十萬元投資前揭「開山明苑」案，自己則
      因資力不足無法投資，詳如前述，並擅予挪用自訴人另二百五十萬元投資款用
      以清償宿欠，嗣前開「開山明苑」案完工後已先取得利潤分配款二百五十萬元
      ，亦未立刻返還自訴人投資款，顯見其自始即有不法所有之意圖，並以詐術使
      自訴人陷於錯誤而交付五百萬元，應可認定。
（四）此外，並有證明書二紙及面額各九十萬元支票四紙、面額四百七十萬元本票一
      紙附卷可參。綜上所述，足認被告所辯無詐欺之故意，原先亦要投資五百萬元
      ，後來因資金有問題而作罷云云，乃係事後卸責之詞，不足採信。本件事證已
      甚明確，被告詐欺犯行，堪以認定。
三、核被告乙○○所為，係犯刑法第三百三十九條第一項之詐欺取財罪。
四、原審以被告罪證明確，因予適用刑法第三百三十九條第一項、罰金罰鍰提高標準
    條例第一條前段，審酌被告犯罪之動機、目的、手段、所生危害、前已分三次償
    還自訴人二百十萬元，餘款則未達成民事和解而賠償其損害及犯罪後態度等一切
    情狀，量處有期徒刑一年，認事用法核無違誤，所處之刑亦屬適當，被告上訴意
    旨，仍執前詞，否認犯罪，指摘原判決不當，為無理由，應予駁回。
據上論斷，應依刑事訴訟法第三百六十八條，判決如主文。
中    華    民    國      八十九      年      二      月      二十二    日
                                  臺灣高等法院臺南分院刑事第六庭
                                      審判長法官  林    金    村
                                            法官  顏    基    典
                                            法官  黃    壽    燕
右正本證明與原本無異。
不得上訴。
                                      法院書記官  李    梅    菊
中    華    民    國      八十九      年      二      月      二十三    日
附錄本案論罪科刑法條全文
刑法第三百三十九條第一項：
意圖為自己或第三人不法之所有，以詐術使人將本人或第三人之物交付者，處五年以
下有期徒刑、拘役或科或併科一千元以下罰金。


司法院資訊處製作；財團法人民間司法改革基金會備份。
